臺灣臺中地方法院刑事判決　　　　　 96年度中簡上字第123號
上　訴　人　乙○○
即　被　告
上列上訴人因詐欺案件，不服本院九十五年度中簡字第三三七九
號中華民國九十五年十二月二十五日第一審簡易判決（聲請案號
：臺灣臺中地方法院檢察署九十五年度偵緝字第二三八五號）提
起上訴，本院管轄第二審合議庭判決如下：
    主    文
上訴駁回。
    犯罪事實及理由
一、犯罪事實：乙○○預見其提供存摺、提款卡 (含密碼)等帳
    戶資料予成年年籍不詳之詐欺取財集團成員使用，將為其等
    持之遂行財產上犯罪之用，竟基於幫助該詐欺取財集團成員
    詐欺取財之犯意，於民國九十一年十一月二十六日前某日，
    在臺中市○○路與大雅路附近，將其子黃立杰（另為不起訴
    處分）交與其保管、使用之中華郵政臺中水湳郵局帳號00
    0000000000號帳戶存摺、提款卡、密碼及其所有
    中國信託商業銀行不詳帳號之存摺、金融卡及密碼，交付予
    該詐欺取財集團成員，以供該詐欺取財集團成員作為向他人
    詐財取款之人頭帳戶使用。嗣該詐欺取財集團成員旋共同基
    於意圖為自己不法所有之犯意聯絡，於九十一年十一月二十
    六日，以寄刮刮樂郵件方式，寄刮刮卷予甲○○，經甲○○
    刮完後發現中港幣十五萬元，即撥打該刮刮卷上之兌獎專線
    與詐欺集團成員聯絡，該詐欺集團成員即對甲○○佯稱需先
    匯款律師費用，並要求甲○○匯款新台幣（下同）三萬元入
    其指定帳戶內，致甲○○限於錯誤，經討價還價後，甲○○
    遂依其指示匯款一萬元至何泉慶所有之台新銀行太平洋分行
    00000000000000號帳戶內，迨甲○○依其指
    示匯款後，該詐欺取財集團成員復又於同年月二十九日以電
    話接續向甲○○佯稱需再匯款五萬元保證金，致甲○○陷於
    錯誤，經討價還價後，依詐欺取財集團成員指示匯款二萬五
    千元至黃立杰上揭帳戶。嗣詐欺取財集團成員再以電話要求
    甲○○接續匯款十萬元時，甲○○發覺有異，始知受騙。
二、認定犯罪事實所憑之證據及理由：訊據被告乙○○固不諱言
    有出售前揭帳戶資料，惟矢口否認前揭犯行，辯稱：伊賣帳
    戶時對方說是要拿來扣稅用的，有帳戶可以扣比較輕的稅，
    且本件與本院九十四年度中簡字第二三三七號案件為連續犯
    ，應為該確定判決效力所及云云。經查：
（一）黃立杰前揭郵局帳戶之存摺、提款卡等乃黃立杰申請及交
      由被告所持用一節，為被告供承在卷，並據證人黃立杰於
      偵訊時證述明確（九十三年偵字第五四八七號卷〈一〉第
      三一七、三一八頁），並有前揭帳戶開戶資料一份（同前
      偵字第五四八七號卷〈一〉第一四六頁）在卷可稽。
（二）前揭詐欺取財集團成員以郵寄刮刮樂方式，撥打電話向甲
      ○○佯稱中獎需繳交律師費、保證金，使甲○○陷於錯誤
      ，匯款入黃立杰前揭帳戶內等情，業據證人即被害人甲○
      ○於警詢證述屬實，並有台新國際商業銀行國內匯款回條
      影本一紙（同前偵字第五四八七號卷〈一〉第八十一頁）
      、客戶歷史交易清單一紙（同前偵字第五四八七號卷〈一
      〉第一四八頁）在卷可稽。
（三）按存款帳戶的存摺及提款卡僅係供使用人作為存款、提款
      、匯款或轉帳之工具，一般人在正常情況下，均得自行向
      郵局申請開立存款帳戶，而領取帳戶存摺及提款卡使用，
      並無任何特定身分之限制，亦無客觀之經濟價值或交換價
      值，苟非意在將該活期儲蓄存款帳戶作為犯罪之不法目的
      或掩飾真實身分，實無以金錢蒐集他人存款帳戶存摺或提
      款卡之必要，另近年詐取他人款項之犯罪類型層出不窮，
      該等犯罪多數均係利用人頭帳戶作為出入帳戶，並經媒體
      廣為披載，而被告於交付存摺等物時，正值壯年，非無相
      當社會經驗，依被告之智識經驗，其對提供存摺等物與他
      人，該人將持其存摺等物，利用帳戶向人詐取財物自有所
      認識，被告前揭所辯顯不足採，被告具幫助詐欺取財之犯
      罪故意至臻明確。
（四）按刑法修正前連續犯所謂出於概括犯意，必須其多次犯罪
      行為，自始均在一個預定犯罪計劃內，出於主觀上始終同
      一犯意之進行，始足當之。若中途另有新犯意發生，縱所
      犯為同一罪名，究非連續其初發之意思，即不能成立連續
      犯（最高法院七十六年台上字第三四○○號判例、八十九
      年度台上字第二八二號號判決參照）。查本院九十四年度
      中簡字第二三三七號被告所犯幫助詐欺犯行之犯罪時間為
      九十三年八月十八日，此有前揭判決在卷可稽，核與本案
      被告犯罪時間為九十一年十一月二十六日前之某時，已相
      隔至少一年八個月餘，依此客觀情狀觀察，顯難認本案與
      前案係出於同一預定犯罪計劃內，從而應無裁判上一罪之
      關係，而為前案效力所不及。
（五）綜上所述，本案事證明確，被告所辯顯不足採，其犯行堪
      以認定，應依法論科。
三、論罪科刑之理由
（一）刑法第三十條幫助犯之規定，於九十四年二月二日修正公
      布，於九十五年年七月一日施行，修正後刑法第三十條規
      定：「幫助他人實行犯罪行為者，為幫助犯。雖他人不知
      幫助之情者，亦同。幫助犯之處罰，得按正犯之刑減輕之
      。」，對照修正前刑法第三十條規定：「幫助他人犯罪者
      ，為從犯。雖他人不知幫助之情者，亦同。從犯之處罰，
      得按正犯之刑減輕之。」，係為釐清共犯獨立性與從屬性
      之爭，而修正文字採共犯從屬說之「限制從屬形式」，然
      不論依修正前、後之刑法第三十條，對本案而言，被告均
      構成幫助犯，故並無有利或不利之情形，自不生新舊法比
      較之問題，應適用裁判時法 (最高法院九十五年第二十一
      次刑事庭會議參照)。又修正後刑法第二十八條將共同實
      施犯罪修正為共同實行犯罪，本件就詐欺集團成員間係屬
      共同正犯部分，前揭修正對被告並無有利或不利之影響，
      亦不生新舊法比較之問題，亦應適用裁判時法，均合先敘
      明。
（二）被告犯罪時之刑法第四十一條第一項前段規定：「犯最重
      本刑為五年以下有期徒刑以下之刑之罪，而受六個月以下
      有期徒刑或拘役之宣告，因身體、教育、職業、家庭之關
      係或其他正當事由，執行顯有困難者，得以一元以上三元
      以下折算一日，易科罰金」，被告行為時之易科罰金折算
      標準，修正前罰金罰鍰提高標準條例第二條前段（現已刪
      除）規定，就其原定數額提高為一百倍折算一日，則本件
      被告行為時之易科罰金折算標準，如以銀元三百元折算一
      日，經折算為新臺幣後，應以新臺幣九百元折算為一日。
      惟九十五年七月一日修正公布施行之刑法第四十一條第一
      項前段則規定：「犯最重本刑為五年以下有期徒刑以下之
      刑之罪，而受六個月以下有期徒刑或拘役之宣告者，得以
      新臺幣一千元、二千元或三千元折算一日，易科罰金。」
      比較修正前後之易科罰金折算標準，以九十五年七月一日
      修正公布施行前之規定，較有利於被告。
（三）被告行為後，刑法第三十三條第五款業於九十四年二月二
      日修正公布，並自九十五年七月一日起施行；修正後刑法
      第三十三條第五款規定「罰金：新臺幣一千元以上，以百
      元計算之。」，與修正前刑法第三十三條第五款規定「罰
      金：一元以上。」不同。比較新舊法結果，以舊法較有利
      於行為人，新法並無對被告較為有利之情形，故依刑法第
      二條第一項前段規定，本案關於法定刑罰金部分，自應適
      用行為時之法律即修正前刑法第三十三條第五款規定，決
      定其罰金部分之法定刑。
（四）前揭刑法修正後關於應適用法條欄關於罰金之提高，應適
      用刑法施行法第一條之一第一、二項之規定，附此敘明(
      台灣高等法院暨所屬法院九十五年度法律座談會第十九號
      提案參照)。
（五）查年籍姓名不詳之成年人即向被告收取帳戶等資料之詐欺
      集團成員間所為，均係犯刑法第三百三十九條第一項之詐
      欺取財罪。該成年詐欺集團成員間，有犯意聯絡與行為分
      擔，為共同正犯。被告係基於幫助詐欺集團成員犯詐欺罪
      而提供帳戶資料，是核被告所為，係犯刑法第三十條第一
      項前段、第三百三十九條第一項共同詐欺取財罪之幫助犯
      。
（六）被告係屬幫助犯，其提供帳戶等資料予詐欺集團成員，對
      被害人財產損害之造成，較諸具犯罪支配力之正犯有明顯
      之差異，爰依刑法第三十條第二項之規定，減輕其刑。
（七）原審適用刑法第二條第一項、刑法第三十條第一項、第二
      項（誤引為修正前）、刑法第三百三十九條第一項、修正
      前刑法第四十一條第一項前段、罰金罰鍰提高標準條例第
      一條、刑法施行法第一條之一第一項、第二項（誤引修正
      前罰金罰鍰提高標準條例第二條），量處被告有期徒刑肆
      月，如易科罰金，以銀元三百元即新台幣九百元折算一日
      ，認事用法並無不當，量刑亦屬妥適，被告否認犯行提起
      上訴，為無理由，應予駁回。又原審判決犯罪事實及理由
      欄所引用之檢察官聲請簡易判決處刑書及應適用之法條均
      無修正前刑法第五十六條連續犯之記載，是原判決主文欄
      關於被告幫助「連續」意圖為自己不法之所有之「連續」
      部分顯係誤載，應予更正。
據上論斷，應依刑事訴訟法第四百五十五條之一第一項、第三項
、第三百六十八條，判決如主文。
中　　華　　民　　國　　96　　年　　4 　　月　　4 　　日
                　臺灣臺中地方法院刑事第二庭
                      審判長  法  官　林清鈞
                              法  官  陳姵君
                              法  官  郭書豪
以上正本證明與原本無異。
不得上訴。
中　　華　　民　　國　　96　　年　　4 　　月　　4 　　日
　　　　　　　　　　　　　　　書記官　陳美虹
